最高法院刑事判決　　　　　　　　　　　　　　　八十七年度台上字第二一四六號
　　上訴人　張保泰
　　被　告　乙○○
　　　　　　甲○○
　　　　　　丙○○
右上訴人因自訴被告等偽造文書案件，不服台灣高等法院中華民國八十六年十二月二
十三日第二審判決（八十六年度上訴字第五九○二號，自訴案號：台灣台北地方法院
八十六年度自字第八四七號），提起上訴，本院判決如左：
    主  文
上訴駁回。
    理  由
按刑事訴訟法第三百七十七條規定，上訴於第三審法院，非以判決違背法令為理由，
不得為之。是提起第三審上訴，應以原判決違背法令為理由，係屬法定要件。如果上
訴理由狀並未依據卷內訴訟資料，具體指摘原判決不適用何種法則或如何適用不當，
或所指摘原判決違法情事，顯與法律規定得為第三審上訴理由之違法情形，不相適合
時，均應認其上訴為違背法律上之程式，予以駁回。本件上訴意旨略稱：原判決就上
訴人張保泰所提出之「專利審查委員會審紀錄」、「專利再審查案審查表」、「經濟
部中央標準局專利審定書」等證據，均未盡調查，有應於審判期日調查之證據而未予
調查之違法；又被告乙○○為本件專利之承辦人，被告甲○○係審查組組長，被告丙
○○為審查長，均與外審之審查委員陳哲聰（另案檢察官不起訴處分確定）共同會審
製作本件「經濟部中央標準局專利再審查審定書」，而該「專利再審查審定書」所述
之理由，有違專利法第四十條之法定程序，乃原判決竟依憑該「經濟部中央標準局專
利再審查審定書」資為認定被告等均無罪之證據，亦有判決不載理由或所載理由矛盾
之違法云云。然查被告等既已供認有參與該專利審查之會審，而上訴人所提出之「專
利審查委員會審紀錄」、「專利再審查案審查表」、「經濟部中央標準局專利審定書
」等文書影本，亦僅能證明被告等有參與該申請專利之會審情事，故原審已無就該文
書再予調查之必要，從而原審縱未就上訴人所提之上述文件逐一調查，亦與應於審判
期日調查之證據而未予調查之違法情形有別。又被告等所製作之「專利再審查審定書
」係依審查委員陳哲聰所擬之意見而為審定，陳哲聰所擬之意見認上訴人所申請之發
明專利，其發明係運用申請前既有之技術或知識，而為熟習該項技術者所能輕易完成
時之情形，不符取得發明專利之要件；被告等因而依專利法第二十條第二項不得申請
取得發明專利之規定，而為「不予專利」之審定，原判決已加說明。又原判決參酌上
訴人對被告乙○○依據陳哲聰所認定而審定不予專利之處分，迭經提起訴願、再訴願
、行政訴訟，均遭駁回在案，有經濟部民國八十五年三月二十八日經訴字第八五六
二二七○九號訴願決定書、行政院台八十五訴字第三一五二六號決定書、行政法院八
十六年度判字第二三八號判決影本各一份附卷可按；且上開駁回內容，已明確指出：
「本案……採用鋼筋水泥來建造池底和四週垂直壁，……然成本太高，且亦同樣無法
避免蝦排泄物，……使池底醱酵老化的缺失……本案非土質結構亦見於一般游泳池，
難謂為利用自然法則之技術思想的高度創作；……習用養殖層亦舖設砂層，……且本
案未能提出使用白砂層系統……所產生養殖成效之實驗收據」；「一般養殖池亦均設
有池水過濾機以淨化池水，給餌機以施佈飼料和抽水排水等相同功能的設備，為屬習
用技術與知識之運用，……」等語。況上開專利再審查審定書之審查委員為陳哲聰，
而上訴人為此申請專利案不獲許可，曾向檢察官告訴中央標準局局長陳佐鎮及審查委
員陳哲聰涉嫌偽造文書，亦經檢察官處分不起訴確定，此有臺灣高等法院檢察署八十
六年度議字第二三七六號，及台灣台北地方法院檢察署八十六年偵字第一二四四號不
起訴處分書在卷可稽。益見被告等所製作之再審查審定書依專利法第二十條第二項予
以駁回，並無明知不實之事項而登載於職務上所掌之公文書情事，亦予以說明，尚無
判決不載理由之違法情形可言。又查專利法第四十條乃「不服不予專利審定之救濟」
之規定，本件「經濟部中央標準局專利再審查審定書」所述之理由，是否有違專利法
第四十條之法定程序，則屬審定專利之救濟程序問題，此與被告等之是否成立本件犯
罪毫無關連，原判決既已說明被告等均犯罪不能證明之理由，亦無判決理由矛盾之違
法情形存在。本件上訴理由狀或未依據卷內訴訟資料，具體指摘原判決不適用何種法
則或如何適用不當，或所指摘原判決違法情事，顯與法律規定得為第三審上訴理由之
違法情形不相適合，其上訴為違背法律上之程式，應予駁回。
據上論結，應依刑事訴訟法第三百九十五條前段，判決如主文。
中      華      民      國    八十七    年      六      月     十八     日
                              最高法院刑事第一庭
                                  審判長法官  黃  雅  卿
                                        法官  楊  文  翰
                                        法官  陳  正  庸
                                        法官  陳  世  雄
                                        法官  林  錦  芳
      右正本證明與原本無異
                                              書  記  官
中      華      民      國    八十七    年      六      月    二十三    日
